【裁判字號】    99,消債更,19
【裁判日期】    991223
【裁判案由】    更生事件
【裁判全文】
臺灣臺東地方法院民事裁定            99年度消債更字第19號
聲  請  人  李新茂
代  理  人  吳漢成律師
上列聲請人聲請更生事件，本院裁定如下：
    主  文
聲請駁回。
程序費用由聲請人負擔。
    理  由
一、聲請意旨略以：聲請人有不能清償債務之情事，雖於消費者
    債務清理條例施行前曾依中華民國銀行公會會員辦理消費金
    融案件無擔保債務協商機制與金融機構成立協商，惟其自民
    國92年11月間自臺東縣警察局離職後收入銳減，每月薪資遭
    強制扣薪新臺幣（下同）7,333 元，復又必須負擔同居母親
    及3 名未成年子女之扶養費，故其毀諾有不可歸責於己之事
    由，且無擔保或無優先權之債務總額未逾12,000,000元，復
    未經法院裁定開始清算程序或宣告破產，爰向本院聲請裁定
    准予更生云云。
二、按聲請更生或清算不合程式或不備其他要件者，法院應以裁
    定駁回之；消費者債務清理條例第8 條前段定有明文。債務
    人與金融機構協商成立者，不得聲請更生或清算，但因不可
    歸責於己之事由，致履行顯有重大困難者，不在此限；債務
    人於消費者債務清理條例施行前，依金融主管機關協調成立
    之中華民國銀行公會會員辦理消費金融案件無擔保債務協商
    機制與金融機構成立協商者，準用之；消費者債務清理條例
    第151條第5項及第6項復有明定。
三、聲請人就上開主張事實固已提出協議書、離職證明書、在職
    證明書、執行命令、財團法人金融聯合徵信中心當事人綜合
    信用報告、存摺內頁、綜合所得稅各類所得資料清單、財產
    歸屬資料清單、租賃契約書、戶籍謄本等件為證，然聲請人
    既於消費者債務清理條例施行前曾依中華民國銀行公會會員
    辦理消費金融案件無擔保債務協商機制與金融機構成立協商
    而毀諾，本院自應審酌聲請人有無不可歸責於己之事由致履
    行顯有重大困難之情事存在。茲析述如下：
  (一)聲請人於95年7 月18日簽立協議書而與金融機構成立協商，
    約定聲請人應就總債務1,504,170元分120期即每月還款12,5
    35元且0%利率之條件履行協議，嗣聲請人未依約履行，該協
    議遂自95年11月起失效乙情，有台新國際商業銀行股份有限
    公司99年12月3日台新總債務協商部字第09900017879號函在
    卷可稽（見本院卷第62頁），足堪認定。
  (二)聲請人雖以前揭情詞主張有不可歸責於己之事由存在，惟查
    ：
    1.聲請人係於92年11月間自臺東縣警察局離職，其遭強制執
      行扣薪則始於本院97年8月11日東院和96年度執地字第555
      4 號執行命令（見本院卷第11頁、第15頁），核與聲請人
      協商成立後至毀諾間即95年7 月至95年11月間無時間重疊
      關係存在，自難據以認定聲請人係因不可歸責於己之事由
      而毀諾。
    2.其次，聲請人於95年7 月至95年11月間之平均月薪資約為
      36,300元，平均每月必要支出約為20,088元（計算式：聲
      請人與其母陳巧珠平均月支出＋李偲綺等3 名未成年子女
      平均每月扶養費＝15,959＋4,129＝20,088 ）等情，亦有
      勞工保險被保險人投保資料表、租賃契約書、戶籍謄本、
      家族系統表、綜合所得稅各類所得資料清單、財產歸屬資
      料清單、存款明細儲戶收執聯等件在卷可憑（見本院卷第
      12頁、第31頁至第54頁），應堪認定。準此，聲請人於毀
      諾時可得支配之金額應為16,212元（計算式：36,300－20
      ,088＝16,212），尚非不得負擔每月清償12,535元之協商
      條件；本院自難據此逕認聲請人係有不可歸責於己之事由
      ，致其履行顯有重大困難。
四、綜上所述，聲請人應非係因不可歸責於己之事由以致履行顯
    有重大困難；聲請人聲請開始更生程序，核與消費者債務清
    理條例第151 條第5項及第6項所規定之要件不符，應予駁回
    。
五、據上論結，依消費者債務清理條例第8 條及第15條，民事訴
    訟法第95條及第78條之規定，裁定如主文。
中    華    民    國    99    年    12    月    23    日
                        民事庭法  官  陳谷鴻
如不服本裁定，應於裁定送達後10日內，以書狀向本院提出抗告
，並繳納抗告費新臺幣1,000元。
以上正本證明與原本無異。
中    華    民    國    99    年    12    月    23    日
                              書記官  張俊良

司法院資訊處製作；財團法人民間司法改革基金會備份。
